臺灣高等法院民事裁定  
109年度聲再字第214號
聲  請  人  廖麗綢  
上列聲請人因與相對人勞動部（即原行政院勞工委員會）間請求
國家賠償聲請再審事件，對於中華民國109年11月30日本院109年
度聲再字第197號確定裁定，聲請再審，本院裁定如下：
    主  文
聲請駁回。
聲請訴訟費用由聲請人負擔。
    理  由
一、按聲請再審應於30日之不變期間內提起。前項期間，自裁定
    確定之時起算，裁定於送達前確定者，自送達時起算；其再
    審之理由發生或知悉在後者，均自知悉時起算，民事訴訟法
    第507條準用同法第500條第1項、第2項前段定有明文。本件
    聲請人就民國109年11月30日本院109年度聲再字第197號確
    定裁定（下稱原確定裁定）聲請再審，該裁定於109年12月1
    6日寄存送達聲請人住所轄區警局，聲請人於翌日簽收等情
    ，有送達證書及掛號郵件簽收清單附卷可稽（本院卷第28至
    30頁），聲請人於109年12月21日聲請本件再審（本院卷第3
    頁），未逾30日法定不變期間，合先敘明。
二、聲請意旨略以：最高法院70年度台再字第212號判例是當事
    人請求遷讓房屋等事件，當事人於收受裁判時即可知悉，但
    本案是鈞院舉證責任分配不當造成枉法裁判，伊無法於裁判
    送達時即知悉，原確定裁定援用最高法院70年度台再字第21
    2號判例，適用法規顯有錯誤。再者，行政院勞工委員會（
    下稱勞委會）勞法字第0970170130號函乃提起訴訟之先行程
    序的結果，伊書面請求國家賠償惟被拒絕，如成，協議書得
    為執行名義，因此本案之和解、調解乃與確定終局判決有同
    一之效力。原確定裁定有民事訴訟法第496條第1項第1款、
    第12款之再審事由，爰聲請再審，求為：廢棄原確定裁定，
    進而廢棄鈞院102年度再國易字第1號裁定及99年度上國易字
    第6號判決。
三、經查：　　
　㈠關於民事訴訟法第496條第1項第1款之再審事由部分：
　　按聲請再審應於裁定確定之時起30日之不變期間內提起，民
    事訴訟法第507條準用同法第500條第1項規定自明。當事人
    以有同法第496條第1項第1款適用法規顯有錯誤之情形聲請
    再審，應認此項理由於裁判送達時當事人即可知悉，故計算
    是否逾30日之不變期間，應自裁判確定時起算，無同法第50
    0條第2項但書再審理由知悉在後之適用（最高法院70年台再
    字第212號判例意旨參照）。參照原確定裁定所載，聲請人
    係對102年5月8日送達聲請人之本院102年度再國易字第1號
    確定裁定，以同法第496條第1項第1款事由，於109年11月13
    日聲請再審（本院卷第60頁），顯已逾30日之不變期間。原
    確定裁定援用最高法院70年台再字第212號判例意旨，以聲
    請人逾期聲請再審為不合法，並無適用法規顯有錯誤。至於
    聲請人稱本案是本院舉證責任分配不當，伊無法於裁判送達
    時即知悉云云，係指摘本案訴訟之確定裁判或前次之再審裁
    判，並非對原確定裁定之事由，聲請人主張原確定裁定有同
    法第496條第1項第1款之再審事由，顯不足採。
　㈡關於同法第496條第1項第12款之再審事由部分：
　  按同法第496條第1項第12款所明定當事人發現就同一訴訟標
    的在前已有確定判決或和解、調解，係指與確定終局判決有
    同一效力之和解、調解而言。聲請人自承伊以書面請求國家
    賠償被拒，並有勞委會97年10月17日勞法字第0970170130號
    函送之拒絕國家賠償理由書及郵件收件回執在卷可查（本院
    卷第42至46、48頁），足見當事人間並無成立與確定終局判
    決有同一效力之和解、調解，且聲請人於97年10月17日業已
    知悉，聲請人於知悉12年後，主張原確定裁定未審酌證據，
    而有同法第496條第1項第1款之再審事由云云，顯屬無據。
　㈢又原確定裁定需具再審事由，始能進入前訴訟之再開與續行
    ，而原確定裁定既難認有何聲請人所稱之再審事由，自無庸
    就本院102年度再國易字第1號裁定及99年度上國易字第6號
    判決有無再審事由予以審酌。　
四、據上論結，本件聲請為無理由，依民事訴訟法第78條，裁定
    如主文。
中　　華　　民　　國　　110 　年　　1 　　月　　15　　日
                  民事第二庭
                        審判長法  官   陳容正
                              法  官   李昆曄
                              法  官   紀文惠
正本係照原本作成。
不得抗告。
中　　華　　民　　國　　110 　年　　1 　　月　　18　　日
　　　　　　　　　　　　　　　　　　　　　　　
　　　　　　　　　　　　　　　書記官   李昱蓁